apertium-ckt.ckt.lexc
LEXICON  N-pl-3-2 !<3> ^[^аояё]+$

%<nom%>%<pl%>:ыт # ;
%<nom%>%<pl%>:ти # ;
%<nom%>%<pl%>:т # ;






LEXICON  N-HA-0-1 ! <0> ^[^иую]*[аеёиоуыэюя]\.$

%<erg%>%<sg%>:на # ; ! ^[^иую]*[аеёиоуыэюя]\.$
%<loc%>%<sg%>:на # ;
%<erg%>%<sg%>:ынэ # ; !
%<loc%>%<sg%>:ынэ # ;
%<erg%>%<pl%>:рык # ; !
%<loc%>%<pl%>:рык # ;
%<orient%>%<pl%>:рыгйит # ; ![аеёиоуыэюя]\.$
%<orient%>%<pl%>:рыгъет # ; ![аеёиоуыэюя]\.$

LEXICON  N-HA-0-2 !<0> ^[^аояё]*[аеёиоуыэюя]\.$

%<erg%>%<sg%>:нэ # ; ! ^[^аояё]*[аеёиоуыэюя]\.$
%<loc%>%<sg%>:нэ # ;
%<erg%>%<sg%>:ынэ # ; !
%<loc%>%<sg%>:ынэ # ;
%<erg%>%<pl%>:рык # ; !
%<loc%>%<pl%>:рык # ;
%<orient%>%<pl%>:рыгйит # ; ![аеёиоуыэюя]\.$
%<orient%>%<pl%>:рыгъет # ; ![аеёиоуыэюя]\.$


LEXICON  N-HA-0-3 ! <0> ^[^иую]*[^аеёиоуыэюя]\.$

%<erg%>%<sg%>:ына # ; ! ^[^иую]*[^аеёиоуыэюя]\.$
%<loc%>%<sg%>:ына # ;
%<erg%>%<sg%>:ынэ # ; !
%<loc%>%<sg%>:ынэ # ;
%<erg%>%<pl%>:рык # ; !
%<loc%>%<pl%>:рык # ;
%<erg%>%<pl%>:ырык # ; ! [^аеёиоуыэюя]\.$
%<loc%>%<pl%>:ырык # ;
%<orient%>%<pl%>:ырыгйит # ; ![^аеёиоуыэюя]\.$
%<orient%>%<pl%>:ырыгъет # ; ![^аеёиоуыэюя]\


LEXICON  N-HA-0-4 ! <0>^[^аояё]*[^аеёиоуыэюя]\.$

%<erg%>%<sg%>:ынэ # ; !
%<loc%>%<sg%>:ынэ # ;
%<erg%>%<pl%>:рык # ; !
%<loc%>%<pl%>:рык # ;
%<erg%>%<pl%>:ырык # ; ! [^аеёиоуыэюя]\.$
%<loc%>%<pl%>:ырык # ;
%<orient%>%<pl%>:ырыгйит # ; ![^аеёиоуыэюя]\.$
%<orient%>%<pl%>:ырыгъет # ; ![^аеёиоуыэюя]\




LEXICON  N-HA-1-1 ! <1> ^[^иую]*[аеёиоуыэюя]\.$


%<dat%>%<sg%>:на # ;
%<abl%>%<sg%>:ргыпы # ;![аеёиоуыэюя]\.$
%<dat%>%<pl%>:рыкы # ;

LEXICON  N-HA-1-2 !<1> ^[^аояё]*[аеёиоуыэюя]\.$


%<dat%>%<sg%>:на # ;
%<abl%>%<sg%>:ргыпы # ;![аеёиоуыэюя]\.$
%<dat%>%<pl%>:рыкы # ;



LEXICON  N-HA-1-3 ! <1> ^[^иую]*[^аеёиоуыэюя]\.$


%<dat%>%<sg%>:на # ;
%<dat%>%<sg%>:ына # ; ! [^аеёиоуыэюя]\.$
%<abl%>%<sg%>:ыргыпы # ;!(?<![аеёиоуыэюя])\.$
%<dat%>%<pl%>:рыкы # ;
%<dat%>%<pl%>:ырыкы # ; ![^аеёиоуыэюя]\.$



LEXICON  N-HA-1-4 ! <1>^[^аояё]*[^аеёиоуыэюя]\.$


%<dat%>%<sg%>:на # ;
%<dat%>%<sg%>:ына # ; ! [^аеёиоуыэюя]\.$
%<abl%>%<sg%>:ыргыпы # ;!(?<![аеёиоуыэюя])\.$
%<dat%>%<pl%>:рыкы # ;
%<dat%>%<pl%>:ырыкы # ; ![^аеёиоуыэюя]\.$



LEXICON  N-HA-3-1 ! <3> ^[^иую]*[аеёиоуыэюя]\.$


%<nom%>%<pl%>:нтэ # ; !^[^иую]*[аеёиоуыэюя]\.$


LEXICON  N-HA-3-2 !<3> ^[^аояё]*[аеёиоуыэюя]\.$


%<nom%>%<pl%>:нти # ; !^[^аояё]*[аеёиоуыэюя]\.$



LEXICON  N-HA-3-3 ! <3> ^[^иую]*[^аеёиоуыэюя]\.$


%<nom%>%<pl%>:ынтэ # ; !^[^иую]*[^аеёиоуыэюя]\.$

LEXICON  N-HA-3-4 ! <3>^[^аояё]*[^аеёиоуыэюя]\.$


%<nom%>%<pl%>:ынти # ; !^[^аояё]*[^аеёиоуыэюя]\.$






LEXICON  PPron-case-0-1 !<0>

%<nom%>%<sg%>: # ;



LEXICON  PPron-case-1-1 !<1>

%<erg%>:нан # ; 
%<ins%>:нан # ; 
!%<assoc%>:г.ма # ; 
!%<assoc%>:га.ма # ; 



LEXICON  PPron-case-2-1 !<2>

%<loc%>: # ; 
%<abl%>:айпы # ; 
%<all%>:агты # ; 
%<dat%>:ы # ; 
%<orient%>:эгйит # ; 
%<dsgn%>:у # ; 
!%<com%>:г.э # ; 
!%<com%>:гэ.э # ; 
!%<priv%>:э.кэ # ; 


LEXICON  PPron-case-3-1 !<3>

%<equ%>:ыгмил # ; 



LEXICON  N-pers-0-1 !^[^аояё]*[бвгджзкқмңпстфхцшщ'ъь] 
%<1sg%>:игым # ; 
%<2sg%>:игыт # ; 
%<1pl%>:ымури # ; 
%<2pl%>:ытури # ;

LEXICON  N-pers-0-2 ! [^иую]*[бвгджзкқмңпстфхцшщ'ъь]\.$

%<1sg%>:эгым # ; 
%<2sg%>:эгыт # ; 
%<1pl%>:ыморэ # ; 
%<2pl%>:ыторэ # ; 


LEXICON  N-pers-0-3 ! [иуюеэы]\.$
%<1sg%>:йгым # ; 
%<2sg%>:йгыт # ; 
%<1pl%>:мури # ; 
%<2pl%>:тури # ; 


LEXICON  N-pers-0-4 ! [аояёеэы]\.$
%<1sg%>:йгым # ; 
%<2sg%>:йгыт # ; 
%<1pl%>:морэ # ; 
%<2pl%>:торэ # ;





LEXICON  adv-0
%<adv%>: # ; !



LEXICON  intj-0
: # ;

LEXICON  conj-0
: # ;
LEXICON  PPron-poss-0
: # ;
LEXICON  Pron-0
: # ;
LEXICON  PART-0
: # ;












!!!!!!!!!!!!!!!!!!!!!!!!!!!!!!!!!!!!!!!!!!!!!!!!!!!!!!!!!!!!!!!!!!!!!!!!!!!!!!!
!!!                          L E X I C O N                                  !!!
!!!!!!!!!!!!!!!!!!!!!!!!!!!!!!!!!!!!!!!!!!!!!!!!!!!!!!!!!!!!!!!!!!!!!!!!!!!!!!!


!================!
 LEXICON Interjections
!================!
ага-га%<INTJ%>:ага-га intj-0 ; ! rus:  смотри! (предостережение) 
алва%<INTJ%>:алва intj-0 ; ! rus:  прочь!  
аны%<INTJ%>:аны intj-0 ; ! rus:  ну 
анықун%<INTJ%>:анықун intj-0 ; ! rus:  ну-ка! смотри-ка!  
а'мын%<INTJ%>:а'мын intj-0 ; ! rus:  ой!  
вынэ%<INTJ%>:вынэ intj-0 ; ! rus:  ну-ка! 
вэнъым%<INTJ%>:вэнъым intj-0 ; ! rus:  1. слишком уж; 2. ох! (выраж. удивления) 
гоккой%<INTJ%>:гоккой intj-0 ; ! rus:  ой! ой-ой! (выражает страх) 
гук%<INTJ%>:гук intj-0 ; ! rus:  ох! 
ев-ев%<INTJ%>:ев-ев intj-0 ; ! rus:  постой!  
ети%<INTJ%>:етти intj-0 ; ! rus:  здравствуй 
ети%<INTJ%>:ет intj-0 ; ! rus:  здравствуй 
еттык%<INTJ%>:етты intj-0 ; ! rus:  здравствуйте 
како%<INTJ%>:како intj-0 ; ! rus:  ого! 
кита%<INTJ%>:китъам intj-0 ; ! rus:  ну-ка!
кита%<INTJ%>:кита intj-0 ; ! rus:  ну-ка!  
кита-қун%<INTJ%>:кита-қун intj-0 ; ! rus:  давай-ка!  
кыкэ%<INTJ%>:кыкэ intj-0 ; ! rus:  ой; выражение удивления в речи женщины 
қақа%<INTJ%>:қақа intj-0 ; ! rus:  межд. ого! (выраж. сильного изумления) 
қлей%<INTJ%>:қлей intj-0 ; ! rus:  обращение к мужчине 
қоо%<INTJ%>:қоо intj-0 ; ! rus:  не знаю! 
қоро%<INTJ%>:қоро intj-0 ; ! rus:  дай! 
қэлюқъым%<INTJ%>:қэлюқъым intj-0 ; ! rus:  конечно 
мэй%<INTJ%>:мэй intj-0 ; ! rus:  обращение типа "эй!" 
ңав%<INTJ%>:ңав intj-0 ; ! rus:  1) выражение удивления (в речи женщин); 2) обращение женщины к женщине 
ңавыл%<INTJ%>:ңавыл intj-0 ; ! rus:  обращение к женщине 
ок%<INTJ%>:ок intj-0 ; ! rus:  эй!  
оқ%<INTJ%>:оқ intj-0 ; ! rus:  ой! 
тагам%<INTJ%>:тагам intj-0 ; ! rus:  1) ну 2) прощай 3) давай 
тоок%<INTJ%>:тоок intj-0 ; ! rus:  ну 
тытэңэтвэрин%<INTJ%>:тытэңэтвэрин intj-0 ; ! rus:  выражение удивления и досады 
ынанкэн%<INTJ%>:ынанкэн intj-0 ; ! rus:  1. что за диво! 2. вот он какой! 
эви%<INTJ%>:эви intj-0 ; ! rus:  выражение сочувстсвия 
яге%<INTJ%>:яге intj-0 ; ! rus:  эй! (окрик издали) 



!================!
 LEXICON Conjunctions
!================!
вачақ%<CONJ%>:вачақ conj-0 ; ! rus:  1. зато 2. несмотря на... 
иңқун%<CONJ%>:иңқун conj-0 ; ! rus:  1) чтобы; 2) так как 
қэлюқъым%<CONJ%>:қэлюқъым conj-0 ; ! rus:  потому что 
лымэвыр%<CONJ%>:лымэвыр conj-0 ; ! rus:  или 
нақам%<CONJ%>:нақам conj-0 ; ! rus:  а, но 
о'птыма%<CONJ%>:о'птыма conj-0 ; ! rus:  словно 
рақынвы%<CONJ%>:рақынвы conj-0 ; ! rus:  зачем 
рақэты%<CONJ%>:рақэты conj-0 ; ! rus:  1) зачем  2) за что 
чама%<CONJ%>:чама conj-0 ; ! rus:  и, также 
ымы%<CONJ%>:ымы//ымың conj-0 ; ! rus:  тоже 
ынкъам%<CONJ%>:ынкъам conj-0 ; ! rus:  и 
ынқэната%<CONJ%>:ынқэната conj-0 ; ! rus:  поэтому 
ыныкит%<CONJ%>:ыныкит conj-0 ; ! rus:  1) если; 2) если бы 3) когда 
ыпэ%<CONJ%>:ыпэ conj-0 ; ! rus:  в связи (с чем) 
эвыр%<CONJ%>:эвыр//эвыт conj-0 ; ! rus:  1. если; 2. и 
эвытлым%<CONJ%>:эвытлым conj-0 ; ! rus:  или 
энмэн%<CONJ%>:энмэн conj-0 ; ! rus:  1) итак; так вот; 2) что... 
энмэн-қун%<CONJ%>:энмэн-қун conj-0 ; ! rus:  что 
этықун%<CONJ%>:этықун conj-0 ; ! rus:  1) или же; 2) а может 
эченчи%<CONJ%>:эченчи conj-0 ; ! rus:  1. мало того; а ещё; 2. а лучше... 
э'квырга%<CONJ%>:э'квырга conj-0 ; ! rus:  1. однако; 2. 1) просто так; 2) нарочно 

 LEXICON Pronouns
гымнин%<PRON%>:гымнин PPron-poss-0 ; ! rus:  мой, моя, моё 
гынин%<PRON%>:гынин PPron-poss-0 ; ! rus:  твой, твоя, твоё 
мургин%<PRON%>:мургин PPron-poss-0 ; ! rus:  наш 
тургин%<PRON%>:тургин PPron-poss-0 ; ! rus:  ваш 
ыргин%<PRON%>:ыргин PPron-poss-0 ; ! rus:  их 
ынин%<PRON%>:ынин PPron-poss-0 ; ! rus:  его, её 
тури%<PRON%>:тури Pron-0 ; ! rus:  вы 
микын%<PRON%>:микын Pron-0 ; ! rus:  чей 
мэңқо%<PRON%>:мэңқо Pron-0 ; ! rus:  откуда 
тымңэмаңэн%<PRON%>:тымңэмаңэ Pron-0 ; ! rus:  кто-либо 
тымңэмэңкы%<PRON%>:тымңэмэңкы Pron-0 ; ! rus:  (2) где-нибудь 
ымыльо%<PRON%>:ымыльо Pron-0 ; ! rus:  весь, вся, всё, все 
ытръэч%<PRON%>:ытръэч Pron-0 ; ! rus:  всё, конец 
ытръэч%<PRON%>:ытръэч PART-0 ; ! rus:  всё, конец  
гым%<PRON%>:гым PPron-case-0-1 ; ! rus:  я 
гым%<PRON%>:гым PPron-case-1-1 ; ! rus:  я 
гым%<PRON%>:гым PPron-case-2-1 ; ! rus:  я 
гым%<PRON%>:гым PPron-case-3-1 ; ! rus:  я 
ытлён%<PRON%>:ытлён PPron-case-0-1 ; ! rus:  он 
ытлён%<PRON%>:ытлён PPron-case-1-1 ; ! rus:  он 
ытлён%<PRON%>:ытлён PPron-case-2-1 ; ! rus:  он 
ытлён%<PRON%>:ытлён PPron-case-3-1 ; ! rus:  он 
тури%<PRON%>:тури PPron-case-0-1 ; ! rus:  вы 
тури%<PRON%>:тури PPron-case-1-1 ; ! rus:  вы 
тури%<PRON%>:тури PPron-case-2-1 ; ! rus:  вы 
тури%<PRON%>:тури PPron-case-3-1 ; ! rus:  вы 
 LEXICON Adverbs
винвэ%<ADV%>:винвэ adv-0 ; ! rus:  тайно 
йъарат%<ADV%>:йъарат adv-0 ; ! rus:  1) весьма; 2) слишком 
қэглынангэт%<ADV%>:қэглынангэт adv-0 ; ! rus:  действительно 
ныгтиңъэв%<ADV%>:ныгтиңъэв adv-0 ; ! rus:  красиво 
нытъыльэв%<ADV%>:нытъыльэв adv-0 ; ! rus:  больно 
пагчеңэты%<ADV%>:пагчеңэты adv-0 ; ! rus:  интересно, любопытно 
эвырынкэқэй%<ADV%>:эвырынкэқэй adv-0 ; ! rus:  моментально 
 LEXICON Nouns
аңқальын%<N%>:аңқальы N-pers-0-3 ; ! rus:  прибрежный житель 
а'ачек%<N%>:а'ачек N-HA-0-3 ; ! rus:  юноша 
а'ачек%<N%>:а'ачек N-HA-1-3 ; ! rus:  юноша 
а'ачек%<N%>:а'ачек N-HA-3-3 ; ! rus:  юноша 
а'қаквыргын%<N%>:а'қаквырг N-pers-0-3 ; ! rus:  1) бегство 2) избавление 
воскресенье%<N%>:воскресенье N-pers-0-1 ; ! rus:  воскресенье 
галгамкын%<N%>:галгамк//гачгамк N-pers-0-1 ; ! rus:  стая птиц 
йичьэмиттумгын%<N%>:йичьэмиттумг N-HA-0-3 ; ! rus:  брат 
йичьэмиттумгын%<N%>:йэчьамэттомг N-HA-1-3 ; ! rus:  брат 
йичьэмиттумгын%<N%>:йичьэмиттумг N-HA-3-3 ; ! rus:  брат 
каленңэватгыргын%<N%>:каленңэватгырг N-pers-0-1 ; ! rus:  письмо, корреспонденция 
кувлюккъэли%<N%>:кувлюккъэли N-pl-3-2 ; ! rus:  круглый малахай 
кыквэтвун%<N%>:ыквэтву N-pers-0-3 ; ! rus:  1) выхухоль; 2) водяная крыса 
кыргыкыр%<N%>:кырг N-pers-0-1 ; ! rus:  1) изношенное платье; 2) старая оболочка яранги 
қувлик%<N%>:қувлик N-HA-0-3 ; ! rus:  1) одиночка (о человеке); 2) вдовец, вдова 
қувлик%<N%>:қовлэк N-HA-1-3 ; ! rus:  1) одиночка (о человеке); 2) вдовец, вдова 
қувлик%<N%>:қувлик N-HA-3-3 ; ! rus:  1) одиночка (о человеке); 2) вдовец, вдова 
қэптиюргын%<N%>:қэптиюрг N-pers-0-1 ; ! rus:  балык 
нэнэны%<N%>:нэнэнэ N-HA-0-1 ; ! rus:  ребёнок 
нэнэны%<N%>:нанана N-HA-1-1 ; ! rus:  ребёнок 
нэнэны%<N%>:нэнэнэ N-HA-3-1 ; ! rus:  ребёнок 
ңэвмиргын%<N%>:ңэвмирг N-HA-0-3 ; ! rus:  бабушка 
ңэвмиргын%<N%>:ңавмэрг N-HA-1-3 ; ! rus:  бабушка 
ңэвмиргын%<N%>:ңэвмирг N-HA-3-3 ; ! rus:  бабушка 
ңэвъэн%<N%>:ңэвъэ//нэвъэ N-HA-0-1 ; ! rus:  жена 
ңэвъэн%<N%>:ңавъа//навъа N-HA-1-1 ; ! rus:  жена 
ңэвъэн%<N%>:ңэвъэ//нэвъэ N-HA-3-1 ; ! rus:  жена 
о'равэтльан%<N%>:о'равэтльа N-HA-0-1 ; ! rus:  человек 
о'равэтльан%<N%>:о'равэтльа N-HA-1-1 ; ! rus:  человек 
о'равэтльан%<N%>:о'равэтльа N-HA-3-1 ; ! rus:  человек 
парол%<N%>:парол N-pers-0-1 ; ! rus:  лишний (при образовании составных числительных) 
пыкитльэн%<N%>:пыкитльэ N-HA-0-1 ; ! rus:  приезжий 
пыкитльэн%<N%>:пыкэтльа N-HA-1-1 ; ! rus:  приезжий 
пыкитльэн%<N%>:пыкитльэ N-HA-3-1 ; ! rus:  приезжий 
туттыңыльын%<N%>:туттыңыль N-pers-0-1 ; ! rus:  заготовитель топлива, дров 
уттынидю%<N%>:уттынилю N-pl-3-2 ; ! rus:  мелкокалиберное ружьё типа монте-кристо 
ыннээн%<N%>:ын N-pers-0-3 ; ! rus:  рыба 
ынпыначгын%<N%>:ынпыначг N-HA-0-3 ; ! rus:  старик 
ынпыначгын%<N%>:ынпыначг N-HA-1-3 ; ! rus:  старик 
ынпыначгын%<N%>:ынпыначг N-HA-3-3 ; ! rus:  старик 
ынтуулпыр%<N%>:ынтуулпырти,ынтуулпырэ N-HA-0-1 ; ! rus:  зять 
ынтуулпыр%<N%>:ынтоолпыртэ,ынтоолпыра N-HA-1-1 ; ! rus:  зять 
ынтуулпыр%<N%>:ынтуулпырти,ынтуулпырэ N-HA-3-1 ; ! rus:  зять 
ытлеңи%<N%>:ытленъю N-HA-0-1 ; ! rus:  младший брат 
ытлеңи%<N%>:ытлянъё N-HA-1-1 ; ! rus:  младший брат 
ытлеңи%<N%>:ытленъю N-HA-3-1 ; ! rus:  младший брат 
ытльалқыл%<N%>:ытльалқыл N-HA-0-3 ; ! rus:  мачеха 
ытльалқыл%<N%>:ытльалқыл N-HA-1-3 ; ! rus:  мачеха 
ытльалқыл%<N%>:ытльалқыл N-HA-3-3 ; ! rus:  мачеха 
ытля%<N%>:ытльа N-HA-0-1 ; ! rus:  мать 
ытля%<N%>:ытльа N-HA-1-1 ; ! rus:  мать 
ытля%<N%>:ытльа N-HA-3-1 ; ! rus:  мать 
ытчай%<N%>:ытчаг N-HA-0-3 ; ! rus:  тётка 
ытчай%<N%>:ытчаг N-HA-1-3 ; ! rus:  тётка 
ытчай%<N%>:ытчаг N-HA-3-3 ; ! rus:  тётка 
ы'ттъықонагтэ%<N%>:ы'ттъықонагтэ N-pers-0-3 ; ! rus:  зимние штаны из собачьих шкур 
энаврың%<N%>:энаврың N-pers-0-3 ; ! rus:  зараза 
э'тйив%<N%>:э'тйив N-pers-0-3 ; ! rus:  спор 
